臺灣彰化地方法院交通事件裁定　 　　　96年度交聲字第449號
移送機關即
原處分機關　臺北市交通事件裁決所
異　議　人
即受處分人　姬合玄服飾有限公司
代　表　人　甲○○
上列異議人即受處分人因違反道路交通管理處罰條例案件，對於
臺北市交通事件裁決所九十六年五月一日北市裁四字第裁二二─
ＧＤ0000000號處分不服，聲明異議，本院裁定如下：
    主  文
原處分撤銷。
姬合玄服飾有限公司不罰。
    理  由
一、按汽車牌照借供他車使用或使用他車牌照行駛者，處汽車所
    有人新臺幣三千六百元以上一萬零八百元以下罰鍰，禁止其
    行駛，牌照並吊銷之，道路交通管理處罰條例第十二條第一
    項第五款及第二項分別定有明文；又本條例關於車輛所有人
    之處罰，如應歸責於車輛駕駛人者，處罰車輛駕駛人，同條
    例第八十五條第二項亦有明文規定。
二、本件原處分機關處分意旨略以：異議人即受處分人姬合玄服
    飾有限公司所有車牌號碼四三九七－ＫＬ號自用一般小客車
    ，於民國（下同）九十六年一月二十五日晚上七時許，於臺
    中市○○路、北平路口，因「使用他車牌照行駛」違規，為
    臺中市警察局第五分局員警當場擎單舉發，爰依道路交通管
    理處罰條例第十二條第一項第五款及第二項規定，裁處汽車
    所有人新臺幣一萬零八百元罰鍰，並吊銷其牌照，於法並無
    不合等語。
三、本件受處分人即異議人固不爭執其所有之車牌號碼四三九七
    －ＫＬ號自用一般小客車，於上開時、地，為警以該車「使
    用他車牌照行駛」之違規而當場制單舉發等情，惟異議人堅
    詞否認有何上揭違規行為，辯稱：伊公司所有車牌號碼四三
    九七－ＫＬ號自用一般小客車，係為第三人丙○○所霸佔，
    丙○○並將該車輛交由他人使用，該車輛實際上已不在伊公
    司持有管控中，導致數起違規行駛案件皆非汽車所有人所能
    控制，本件違規駕駛人「乙○○」伊等也並不相識，伊係事
    後接獲裁決書，方知悉有本件違規情事，監理機關遽對伊裁
    罰，實難甘服等語，經查：
（一）本院依職權傳喚證人丙○○、乙○○到庭為證，然證人等
      均未到庭，惟上開車牌號碼四三九七－ＫＬ號自用一般小
      客車確於九十四年四月間，即因異議人之代表人甲○○與
      丙○○間之債務糾紛而遭丙○○扣留等情，業據丙○○於
      臺灣板橋地方法院九十四年度偵字第一三六九六號侵占一
      案中供承明確，並有異議人寄交丙○○催請其反還上開車
      輛之律師函一份及刑事案件報案三連單一份在卷可稽，足
      認異議人所辯上開自小客車其已無法持有管控等情，確屬
      有據。
（二）又異議人之代表人否認與本件違規駕駛人「乙○○」相識
      ，本院復查無其他證據足認異議人確有將上開自小客車交
      予「乙○○」使用，或已知悉其使用上開自小客車等情，
      亦無證據足認「乙○○」曾將上開違規情事轉知異議人之
      情，是異議人否認認識「乙○○」，並辯稱係於收受裁決
      書時方知悉上開違規情事等情，亦非無據。
（三）綜上所陳，本件異議人雖為上開自小客車之登記所有權人
      ，然該車既早於九十四年間即已遭丙○○所扣留，異議人
      已無事實上之處分管領力，且丙○○嗣又將該車轉交予他
      人，致「乙○○」使用他車牌照違規駕駛該車因而為警攔
      停舉發，此違規行為應不可歸責於異議人，而應歸責於車
      輛駕駛人「乙○○」；再異議人並非當場被查獲之行為人
      ，違規當時，係由駕駛人「乙○○」當場簽收舉發通知單
      ，而「乙○○」又未曾將該舉發通知單轉交異議人，異議
      人自無法於應到案日期前自動繳納罰鍰或到案聽候裁決或
      辦理轉移駕駛人，故本件違規事實，確不可歸責於異議人
      ，而應歸責於車輛駕駛人，依前揭說明，本件既應歸責於
      車輛駕駛人，自應處罰車輛駕駛人「乙○○」為當。從而
      ，本件異議人聲明異議，尚非無據，原處分上開裁罰難認
      為適法，自應由本院撤銷原處分，諭知異議人即受處分人
      不罰，以資適法。
據上論斷，應依應依道路交通管理處罰條例第八十七條第二項、
道路交通案件處理辦法第二十條前段，裁定如主文。
中　　華　　民　　國　  96  　年　  9   　月   　7　　日
                  交通法庭            法　官  簡璽容
以上正本證明與原本無異。
如不服本裁定，應於裁定送達後五日內向本院提出抗告狀 (須附
繕本 )。
中　　華　　民　　國　  96  　年　  9   　月   　7　　日
                                      書記官  陳錫威
